臺灣苗栗地方法院民事裁定　　　　　　　100年度護字第166號
聲　請　人　苗栗縣政府
法定代理人　劉政鴻
相　對　人　M990404　　.
法定代理人　M990404M　.
上列當事人間聲請延長安置事件，本院裁定如下：
    主      文
相對人M990404 （真實姓名年籍均詳卷）應自民國一○○年十月
十七日起延長安置參個月。
聲請程序費用新臺幣壹仟元由聲請人負擔。
    理      由
一、按兒童及少年有下列各款情形之一，非立即給予保護、安置
    或為其他處置，其生命、身體或自由有立即之危險或有危險
    之虞者，直轄市、縣（市）主管機關應予緊急保護、安置或
    為其他必要之處置：（一）兒童及少年未受適當之養育或照
    顧。（二）兒童及少年有立即接受診治之必要，而未就醫者
    。（三）兒童及少年遭遺棄、身心虐待、買賣、質押，被強
    迫或引誘從事不正當之行為或工作者。（四）兒童及少年遭
    受其他迫害，非立即安置難以有效保護者。緊急安置不得超
    過七十二小時，非七十二小時以上之安置不足以保護兒童及
    少年者，得聲請法院裁定繼續安置。繼續安置以三個月為限
    ；必要時，得聲請法院裁定延長之，兒童及少年福利法第36
    條第1 項、第37條第2 項分別定有明文。
二、本件聲請意旨略以：聲請人依法為兒童及少年福利主管機關
    ，於民國99年4 月2 日接獲通報稱，相對人M990404 （真實
    姓名年籍均詳卷）遭其母即其法定代理人M990404M（真實姓
    名年籍均詳卷）責打，另相對人之母疑似有吸毒、疏忽照顧
    與親職功能薄弱之情事，經聲請人調查後發現確實有疏忽情
    況，故將相對人列為兒少保護輔導對象，並委請財團法人臺
    灣兒童暨家庭扶助基金會苗栗分事務所（以下簡稱家扶基金
    會）提供家庭處遇，後因相對人遭其母嚴重疏忽影響生活、
    就學與衛生等基本權益，聲請人遂於99年10月14日依兒童及
    少年福利法之規定緊急安置相對人，並聲請本院裁定准予繼
    續安置相對人在案。前開安置期間，聲請人續委託家扶基金
    會進行家庭處遇服務，依據聲請人服務與家扶基金會安置評
    估報告顯示：相對人之母酗酒多年，加上情緒憂鬱症狀，身
    心狀況及親職能力不佳，不適任為主要照顧者：相對人之母
    之疾病及精神狀況未穩定就醫，加上持續酗酒，影響照顧功
    能與經濟能力；相對人之母有高血壓、憂鬱症等疾病，輔導
    過程中社工多次提醒，但其仍未就醫，情緒起伏大，加上酗
    酒，自我管理能力不足，影響家務能力，亦無法發揮照顧功
    能。另輔導過程中相對人之母皆未有穩定工作，經濟上仰賴
    社會救助資源，生活亦依靠男性友人，顯示其經濟來源不穩
    ，甚至有匱乏之況。相對人之母雖表面配合，但實際上未積
    極重建秩序，生活狀況每下愈況，後期甚至居無定所，對輔
    導處遇態度轉為消極、逃避、失聯，聲請人雖盡力亦無法有
    效提升其親職能力：透過相對人之母同居人之弟、工頭與相
    對人家鄰居了解，相對人之母在相對人安置後之生活型態並
    未改善，仍經常性飲酒且未積極就業、就醫及履行與家處社
    工約定之事項，生活秩序未重整，親職認知與能力皆未有改
    善。親職教育尚未完成：因相對人之母缺乏親子認知與能力
    ，聲請人自99年6 月起安排18小時強制性親職教育課程，然
    過程中相對人之母皆延宕、未出席課程（100 年2 至8 月起
    皆無故缺席至今），現仍有3 小時課程未完成，且觀察其於
    課程中多在睡覺、聊天，評估實際吸收親職教育知能有限。
    數度失聯，未積極配合家庭處遇工作：相對人之母自100 年
    1 月31日親子會面後即未出現，之後分別於同年4 月6 日、
    6 月8 日安排親子會面，然相對人之母皆未出席，另服務期
    間多次聯繫未果，留言、簡訊亦未回覆，態度逃避消極，致
    家庭重整工作難以推動。相對人之母之住居所不定且環境不
    佳，無法提供相對人安全居住環境：輔導期間相對人之母數
    度轉換同居男友，住所遷移不定，後期（100 年5 月11日）
    訪視，相對人之母甚至衣物髒亂，露宿頭份工業區旁之公園
    ；同年月30日，相對人之母借住友人住所，然其屋內無水電
    且無門鎖，室內昏暗、髒亂不堪，評估非適合相對人居住之
    所。親友支持系統薄弱，缺乏協同照顧資源：相對人之母雖
    表達親屬照顧意願，然經100 年1 月間親子會面後，皆未有
    實際作為，經聲請人追蹤發現其未實際聯繫相關親屬討論照
    顧計畫，親屬未有照顧意願。綜上，相對人之家庭重整困難
    ，考量相對人後續穩定成長需求，聲請人已向本院聲請停止
    親權並改定監護權訴訟程序中（100 年度親字第39號），在
    判決確定前，為提供相對人適當生存環境及必要保護，聲請
    人擬依兒童及少年福利法第37條之規定，聲請本院裁定准予
    延長安置相對人3 個月，以維護相對人權益等語。
三、經查，聲請人主張之上開事實，業據其提出本院99年度護字
    第151 號民事裁定、100 年度護字第7 、55、110 號民事裁
    定、苗栗縣政府兒童保護個案停止親權評估報告等件為證，
    核無不符，足認相對人確有無法受適當養育、照顧之情事。
    依前開評估報告所示，相對人之母雖多次允諾於期限內改善
    生活居住情況，並完成強制性親職教育課程，然其於追蹤輔
    導過程中仍恣意生活，居無定所，且未有工作收入，經濟陷
    入困頓，加上其親職認知及能力不足，目前仍無法提供相對
    人返家後之生活照顧及安全居住環境，而其親友雖曾表示願
    意提供協同照顧資源，但後續亦未見聯繫討論具體計畫之積
    極態度，是仍有必要延長安置3 個月以提供相對人保護。從
    而，聲請人聲請延長安置3 個月，核屬有據，應予准許。
四、依兒童及少年福利法第1 條第2 項，非訟事件法第21條第1
    項、第24條第1 項，裁定如主文。
中    華    民    國    100   年    10    月    14    日
                  家事法庭    法  官  曾明玉
以上正本係照原本作成。
如不服本裁定，應於裁定送達後十日內向本院提出抗告狀，並繳
納抗告費新臺幣壹仟元。
                              書記官  黃惠雯
中    華    民    國    100   年    10    月    14    日